【裁判字號】    89,判,1177
【裁判日期】    890421
【裁判案由】    老年農民福利津貼
【裁判全文】
行  政  法  院  判  決                          八十九年度判字第一一七七號
    原      告  甲○○○
    被      告  勞工保險局
右當事人間因老年農民福利津貼事件，原告不服行政院中華民國八十八年一月二十二
日台八十八訴字第○三二八二號再訴願決定，提起行政訴訟。本院判決如左︰
    主  文
原告之訴駁回。
    事  實
緣原告於八十七年三月二日向臺北縣樹林鎮農會申請老年農民福利津貼，經該農會函
轉被告審查結果，以原告由南有五金有限公司（以下簡稱南有公司）申請勞工保險老
年給付，經被告於八十二年八月三日核付新臺幣（以下同）一○一、七○○元，乃核
定不予發給，並以八十七年四月十六日保受字第六六七三○六七號函通知原告。原告
不服，向被告提出申復，被告以八十七年五月十九日八七保受字第一○○三二六一號
函仍核定不予發給，原告仍為不服，循序提起訴願、再訴願，遞遭決定駁回，遂提起
本件行政訴訟。茲摘兩造訴辯意旨於次：
原告起訴意旨略謂︰
一、原處分及一再訴願決定，依老農福利津貼暫行條例第四條及申領辦法、行政院農
    業委員會八十四年十月十七日農輔字第四一四八二九九號函規定，不准發給，惟
    前開規定顯然牴觸母法及中央法規標準法。蓋以勞工保險乃一種個人保險，被保
    險人均自繳保費，與老農福利津貼之意義、性質完全不同。
二、原告於八十二年間所領取之勞工保險老年給付，因原告多病，已花用殆盡。而政
    府頒布老農福利津貼暫行條例意旨，在體貼照顧老農貧苦，依母法法意，應發給
    原告本件津貼。
三、原處分及一再訴願決定均有違誤，請併予撤銷等語。
被告答辯意旨略謂︰
一、按修正前老年農民福利津貼暫行條例第四條規定，已領取其他社會保險之老年給
    付者，不得申領老年福利津貼。二、被告已查明本件原告於八十二年間於南有公
    司領取勞工保險（社會保險之一種）老年給付一○一、七○○元，原告就此亦已
    自承。依前開規定，原告不得申領老年農民福利津貼。
二、原告以政府既頒布福利津貼，即不應設有任何限制，否則即牴觸法意，應為無效
    之主張，於法不合。
三、綜上所述，原告之訴為無理由，請駁回原告之訴。
    理  由
一、按：「本條例之適用對象為年滿六十五歲且參加農民健康保險年資合計六個月以
    上者，其福利津貼發放至本人死亡當月止。」「符合前條資格條件之老年農民，
    得申請發給老年福利津貼，每月新臺幣三千元。但已領取其他社會保險之老年給
    付或同一期間內政府發放生活補助費或津貼者，不得申領福利津貼，已領取者應
    予退還。」老年農民福利津貼暫行條例第三條、第四條第一項分別定有明文。另
    「老年農民年滿六十五歲，正參加農民健康保險，其加保合計六個月以上，且無
    左列各款情形之一者，得依本辦法申領福利津貼：一、已領取其他社會保險之老
    年給付或同一期間內政府發放之生活補助或津貼者。」老年農民福利津貼申領及
    核發辦法第二條第一項第一款亦予明定。又老年農民福利津貼暫行條例之立法意
    旨，依同條例第一條所定乃為照顧老年農民生活，增進農民福祉，意即政府針對
    年長而乏資力之農民予以金錢資助，寓有濟弱扶貧之社會福利精神。為免浪費政
    府有限財政資源，對已領取其他社會保險之老年給付，或生活補助津貼之老年農
    民，自不宜再重複發給。而勞工保險乃政府為保障勞工生活，促進社會安全所開
    辦。依勞工保險條例第六條之規定，該條各款所定之投保單位，有為勞工投保之
    義務，是勞工保險具有強制性質；另勞工保險保險費之負擔，依同條例第十五條
    規定，係按不同之被保險人及保險事故之種類，由政府負擔其全部或一部，其餘
    部分始由被保險人、投保單位負擔；又其保險給付包含生育給付、傷病給付、醫
    療給付、殘廢給付、老年給付、死亡給付。基於前述勞工保險之基本規定觀之，
    勞工保險自屬社會保險之一種。
二、本件原告於八十二年間因參加勞工保險，而由南有公司申請勞工保險老年給付，
    經被告於八十二年八月三日核付一○一、七○○元之事實，為被告所自承。而原
    告所領取之勞工保險給付，既屬一種社會保險給付，揆諸首開老年農民福利津貼
    暫行條例第三條、第四條第一項但書、老年農民福利津貼申領及核發辦法第二條
    第一項第一款法文，原告原不得請領老年農民生活津貼。被告否准原告之請求，
    經核並無不合。
三、被告雖以前開各詞為主張，經查：
（一）觀之前開說明，原告縱依勞工保險條例規定，負有須繳納保險費之義務，惟其
      所繳納者僅為保險費之一部，其餘大部分悉依法律規定由投保單位或政府負擔
      ，自不得因原告繳納部分保險費即認勞工保險非屬社會保險，而與依私法關係
      成立之保險同視。
（二）原告於八十二年間所領取之勞工保險老年給付，縱因其多病而花用殆盡，依法
      原告亦無得再申領老年農民福利津貼之權。被告否准其請求，亦與政府照顧老
      年農民之意旨無違。
四、綜上所述，被告所為原處分洵無違誤，一再訴願決定，遞予維持，俱無不合，原
    告起訴意旨，難謂為有理由，應予駁回。
據上論結，本件原告之訴為無理由，爰依行政訴訟法第二十六條後段，判決如主文。
中    華    民    國     八十九      年      四      月     二十一      日
                    行 政 法 院 第 四 庭
                                審 判 長 評  事      葉  振  權
                                         評  事      吳  錦  龍
                                         評  事      吳  明  鴻
                                         評  事      尤  三  謀
                                         評  事      陳  光  秀
右  正  本  證  明  與  原  本  無  異
                                         法院書記官  阮  桂  芬
中    華    民    國     八十九      年      四      月     二十一      日


司法院資訊處製作；財團法人民間司法改革基金會備份。
